【裁判字號】    90,上易,2143
【裁判日期】    900726
【裁判案由】    傷害
【裁判全文】
臺灣高等法院刑事判決                            九十年度上易字第二一四三號
    上  訴  人  臺灣板橋地方法院檢察署檢察官
    被      告  乙○○
右上訴人因被告傷害案件，不服臺灣板橋地方法院八十九年度易字第四五八七號，中
華民國九十年四月二十六日第一審判決（起訴案號：臺灣板橋地方法院檢察署八十九
年度偵字第八七四六號），提起上訴，本院判決如左：
    主  文
上訴駁回。
    理  由
一、公訴意旨略以：乙○○因與丙○○間發生勞資糾紛，經主管機關移送本署偵辦，
    而遷怒予丙○○，竟基於傷害他人身體、健康之犯意，教唆年籍不詳之成年男子
    五人，於民國八十九年三月二十二日上午，渠等雙方就所涉違反勞基法案件在本
    署第二０四偵查庭開庭後迄當日上午十一時三十六分前之某時，在台北縣土城市
    ○○路停車場之第二出口處，趁丙○○前往該處駕車之際，予以圍堵、毆打，致
    使丙○○因而受有右臉頰裂傷、右膝瘀腫、頭部瘀腫、右肩背瘀腫、左肩背瘀腫
    、背部瘀腫、右手背擦傷等傷害。因認被告乙○○涉有刑法第二百七十七條第一
    項、第二十九條第一項、第二項教唆傷害罪嫌。
二、被告乙○○堅決否認有教唆傷害之犯行，辯稱：伊沒有叫人毆打丙○○，這是丙○○有規劃性的陷害，又證人甲○○本身在另案也是告訴人，甲○○講的話不實
    ，等語。公訴人認被告涉有上開罪嫌，係以告訴人丙○○之指訴、證人甲○○之
    證述，及診斷證明書為據。
三、經查：
（一）告訴人丙○○於八十九年三月二十二日十一時三十分向台灣板橋地方法院檢察
      署檢察官按鈴申告時，固稱：「今天我因勞基法案件，在二○四偵查庭開庭，
      開完庭被告教唆不明男子五人，其中一人將我的車鑰匙孔塞住，：，其中二人
      持二把手槍，另三人持鐵棍毆打，後來五人就共同毆打，其中一人並說『這件
      事情如不解決，我見一次就打一次』，之後這五人就駕車離開」。檢察官並當
      庭勘驗告訴人臉部及手部均有受傷等情。惟檢察官同時訊問證人甲○○是否目
      睹告訴人丙○○被毆打情形時，則據證稱：「：我有看到一群人，是否有拿東
      西我不清楚，因為害怕，所以我就先離開」（見他字卷第三頁反面）。則甲○○於事發當時充其量僅看到一群人，至於該群人有無拿東西，則稱並不清楚，
      且對於該群人究竟有多少人，如何毆打告訴人丙○○，該群人中是否有陪同被
      告開庭之人均付諸闕如。證人甲○○嗣於八十九年四月十一日下午三時零四分
      本案第二次偵查中，再經檢察官質以當時情形時，亦僅證稱：「開完庭丙○○
      叫我等他，他要去牽車，他於青雲路停車場牽車時在第二個出口處被五人毆打
      ，當時我正在正對面牽車我趕快離開，後來我打電話給丙○○，他說他又被打
      了，人在法院，我才又回法院。牽車時我看到乙○○開一輛沒車牌之克萊斯勒
      車子過去，後來就發現丙○○被打了」（見同上卷第八頁反面）。依甲○○此
      次所證稱之情，其當時是在正對面牽車，看到告訴人丙○○被毆打即趕快離開
      （此部分看到告訴人被打即迅速離去之證詞，與其前揭第一次所證述，暨嗣後
      在本院所證：「我看到他被打，我與女朋友就趕快跑」之情一致），顯見證人
      並未目睹丙○○被毆打全程，對於毆打之人是否有拿東西，其中是否有陪同被
      告開庭之人亦均語焉不詳。
（二）按一般人對於特定事件中關於經過細節之記憶，當以事發當時記憶最深，每因
      時移境遷而日趨模糊，方符事理。查證人甲○○於原審九十年三月十五日審訊
      時證稱：「當天開庭的時候，我們就有跟檢察官講乙○○叫人打我們，開完庭
      後檢察官叫我們前後走，不要一起走，乙○○先走約十分鐘，我機車停在法院
      前，丙○○開車停在青雲停車場，我們先在路口買香腸，丙○○叫我等他，他
      去開車要陪我一起回家，怕我被打，在丙○○走到停車場路口時，乙○○開一
      部克萊斯勒前後都沒掛車牌，從青雲路右轉金城路，從我面前經過，還一直看
      我，我等了很久丙○○都沒來，我就騎機車載我女朋友去停車場第二個門口查
      看，我看到丙○○趴在他車子後輪的旁邊，我有看到五個成年男子，其中一胖
      、一瘦有陪乙○○開過庭，有一些理著三分頭，其中有幾個拿約一公尺長的鐵
      管，自停車場第二個門翻越出來，跑進對面巷子，我騎到前面另一個路口打電
      話給丙○○問他要不要緊，他說他要去告乙○○，問我有沒有看到，要我作證
      」（見原審卷第六八頁）。在本院結稱：「當日有看到五人打丙○○，丙○○
      趴在車子旁邊，有三人拿棍子，二人沒拿：」、「（這五人）曾經看過二人，
      一胖一瘦」（見本院卷第二三、二四頁）。就其事發當日即八十九年三月二十
      二日檢察官第一次偵查中，及事隔不久之同年四月十一日第二次偵查時均未見
      提及之事，反而在經一年後之原審及本院作證時記憶更新，證稱略以：「五個
      男子，其中有一胖、一瘦有陪乙○○開過庭，有幾個拿鐵管（棍子）：」云云
      ，所證上情顯與其初供不侔，應係純為附和告訴人前揭所述遭人持鐵棍毆打之
      情詞。
（三）證人甲○○、告訴人乙○○與被告確有勞資糾紛訴訟繫屬於台灣板橋地方法院
      檢察署及原審法院，甲○○並曾基於毀損犯意，於八十九年一月十三日十七時
      三十分許，在台北縣三重市○○路○段九十一號前，持安全帽砸毀乙○○所有
      停放該處之ＦＺˍ六七二七號克萊斯勒自小客車之前擋風玻璃及駕駛座右側玻
      璃，經乙○○告訴後經檢察官提起公訴，案經原審判處拘役五十日等情，有原
      審三重簡易庭八十九年度重勞小字第一０號宣示判決筆錄、原審八十九年易字
      第二一三八號刑事判決附卷可稽。甲○○既屢次與被告對簿公堂，其立場恐失
      中立性，而其所為證言復前後不一，且違常理，前已詳述及之，已不能資為認
      定被告有罪之證據。矧查，關於證人陳伯宏究竟憑何認定告訴人被毆，係屬被
      告教唆他人所為乙節，則據結稱：「：不知道這五人為何打丙○○。我與丙○○在外面沒有糾紛，只有與被告有勞資糾紛，所以認定是被告找人打丙○○」
      「當天被告沒有人陪他來開庭。但開完庭後，有一直打電話對外聯繫」「被告
      有開車經過我前面，被告有看我一眼，走了之後，丙○○進停車場開車之後就
      被打」（見本院卷第二三、二四頁）。依此，則陳伯宏係根據告訴人與被告間
      有勞資糾紛、被告開完庭後一直電話對外聯繫、被告開車經過其面前看了一眼
      ，因而據以推定是被告教唆不詳姓名人士毆打告訴人。陳伯宏所述上情，僅止
      於證人個人之推測而已，並無證據能力。
（四）告訴人丙○○供稱被毆打，並提出診斷證明書為憑（見他字卷第一二頁）。檢
      察官囑託法務部調查局對被告、告訴人及陳伯宏為測謊鑑定結果（見偵查卷第
      一二頁所附八九陸三字第八九０五三七四九號鑑定通知書），就甲○○對於「
      案發時丙○○有遭人圍毆」，經測試無情緒波動之反應，認應未說謊。然此鑑
      定結果及前揭診斷證明書只能證明告訴人有被人毆打成傷之事實而已，單憑上
      開證據尚不能認定即係被告教唆他人打傷告訴人。更遑論就告訴人丙○○對於
      「案發時其被乙○○教唆之人圍毆」「其遭人持槍威嚇」，經測試呈情緒波動
      之反應，應係說謊，已見其供述矛盾有瑕疵。而就被告對於「案發時其未找人
      圍毆丙○○」「其不知何人持槍」，經測試則無情緒波動之反應，應未說謊。
      按測謊結果，若受測人有利之供述，經鑑定並無任何虛偽供述之情緒波動反應
      ，又無其他合法之積極證據足以證明該部分之犯罪事實時，即可印證其真實性
      ，非不得為有利於受測者之認定。被告住所經檢察官派警搜索結果，並無發現
      有手槍、鐵管等事證，有搜索扣押證明筆錄可查，證人甲○○證述前情又與告
      訴人丙○○指稱情節，互有齟齬，被告就其所辯之情經測謊則無虛偽供述之情
      緒波動反應，足見被告辯稱：沒有叫人毆打丙○○等語，應堪採信。
四、此外，復查無其他積極證據足認被告涉有公訴人所指之犯行，自屬不能證明被告
    犯罪，原審因而為被告無罪之諭知，並無不合。檢察官上訴意旨略稱：證人陳伯
    宏既然結證願擔負遭受偽證罪訴追之危險，一再證稱被告確有教唆傷害告訴人情
    事，原審不採顯有臆斷之虞，且告訴人在偵查完畢欲返家之際遭毆，衡情應無自
    殘、設計誣陷被告之可能等語，固非無見。惟查，證人作證時之具結義務與其證
    言之證明力係屬異事，不可不辨，證人陳伯宏前揭不利於被告之證言乃其推測之
    詞，且與告訴人之指稱不符，其不可採已如前述，又告訴人之告訴，旨在使被告
    受刑事訴追為目的，其告訴之內容或難免誇大不實，本件告訴人之指訴既查無足
    資審認與事實相符之證據，則檢察官以前開情辭據以上訴，即無理由，應予駁回
    。
據上論斷，應依刑事訴訟法第三百六十八條，判決如主文。
本案經檢察官賴俊雄到庭執行職務
中      華      民      國      九十      年      七      月  二十六    日
                              臺灣高等法院刑事第二十三庭
                                  審判長法  官  黃  瑞  華
                                        法  官  宋      祺
                                        法  官  吳      燦
右正本證明與原本無異。
不得上訴。
                                        書記官  陳  靜  姿
中      華      民      國      九十      年      七      月  二十六    日


司法院資訊處製作；財團法人民間司法改革基金會備份。
